【裁判字號】    90,易,2752
【裁判日期】    901017
【裁判案由】    妨害自由
【裁判全文】
臺灣板橋地方法院刑事判決                          九十年度易字第二七五二號
    公  訴  人  臺灣板橋地方法院檢察署檢察官
    被      告  乙○○
                丙○○
                丁○○
右列被告因妨害自由案件，經檢察官提起公訴（九十年度偵字第九六五號、第六○○
七號），本院判決如左：
    主      文
乙○○以加害生命、身體之事，恐嚇他人致生危害於安全，處拘役貳拾日，如易科罰
金，以佰元折算壹日。
丙○○以加害生命、身體之事，恐嚇他人致生危害於安全，處拘役拾日，如易科罰
金，以佰元折算壹日。
丁○○無罪。
    事      實
一、緣甲○○於民國（下同）八十七年七月間經丁○○介紹承包銀翔企業社在臺北縣
    林口鄉「華亞科學園區」內之砂石篩選代工工程，丁○○並介紹乙○○（銀翔企
    業社總經理王紹祥之友人，有恐嚇、妨害兵役、賭博前科〈不致使本案犯行構成
    累犯〉）、丙○○（銀翔企業社之股東，有賭博前科〈不致使本案犯行構成累犯
    〉）予甲○○，並由乙○○代銀翔企業社預付新臺幣（下同）六十萬元之報酬予
    甲○○，且由丙○○介紹工人及發電機等。嗣因工程停工而發生糾紛，乙○○乃
    向甲○○催討預付之款項，另丙○○要求甲○○賠償所受損失；然甲○○未能如
    渠等要求之金額悉數給付。詎乙○○竟基於恐嚇之犯意，在八十八年一月二十八
    日二十三時許，以寫字條張貼在甲○○位於臺中縣后里鄉○○村○○路七十一號
    房屋門上之方式，向甲○○恐嚇稱：「跑了太多次了，什麼都不用說了，捉到人
    你就知道我的厲害」等加害生命、身體之事，使甲○○心生畏怖，致生危害於安
    全。另丙○○竟基於恐嚇之犯意，在八十八年四月十四日十六時許，打電話至甲○○位於臺中縣后里鄉○○村○○路七十一號之住處，向甲○○之友人戊○○稱
    ：「你向他（指甲○○）講叫他不要把我裝肖（台語），姦他娘，今天如沒有把
    錢電匯上來，叫他用抬的出去」等語，並接續於同日十六時三十分許，再打電話
    至甲○○位於臺中縣后里鄉○○村○○路七十一號之住處，向甲○○之妻李徐雪
    花稱：「你阿國（指甲○○）我要同他輸贏下去」、「我要找臺中兄弟，不用我
    下去」、「要輸贏沒有關係，給你去報警也沒有關係，看你阿國也真不好看」等
    加害生命、身體之事，旋經戊○○、李徐雪花轉告甲○○，而使甲○○心生畏怖
    ，致生危害於安全。
二、案經甲○○訴由臺中縣警察局大甲分局移送臺灣板橋地方法院檢察署檢察官暨甲○○訴由臺中縣警察局大甲分局移送臺灣臺中地方法院檢察署呈請臺灣高等法院
    檢察署令准移轉臺灣板橋地方法院檢察署檢察官偵查起訴。
    理      由
壹、有罪部分：
一、訊據被告乙○○坦承因向告訴人甲○○催討款項無著而於前揭時地貼字條（內載
    ：跑了太多次了，什麼都不用說了，捉到人你就知道我的厲害）一節，另被告丙○○坦承於前揭時地曾與戊○○通電話等情，惟被告乙○○、丙○○均否認有被
    訴之恐嚇犯行，被告乙○○辯稱：伊所張貼之字條內載「知道厲害」係指要送告
    訴人「法辦」之意云云；另被告丙○○則辯稱：伊未與告訴人之妻李徐雪花通話
    ，且係甲○○主動打電話挑釁，且內容疑經剪接，且係一時氣話，若欲行動則早
    已為之云云。經查：
（一）右開犯罪事實業據告訴人甲○○指訴綦詳，並據證人戊○○到庭結證屬實，復
      有通話譯文、錄音帶（經當庭播放核與通話譯文之內容相符）及被告乙○○所
      書寫張貼之恐嚇紙張影本一紙（見臺灣臺中地方法院檢察署九十年度偵字第二
      四二二號卷第五十二頁）附卷足稽。
（二）觀乎被告乙○○所書寫張貼於告訴人住處門上之字條內容－「跑了太多次了，
      什麼都不用說了，捉到人你就知道我的厲害」，衡情其顯足以令人對自己之生
      命、身體安全產生畏怖，復徵諸被告乙○○與告訴人間之前開糾葛，是被告乙○○有恐嚇告訴人之動機、犯意亦屬灼然，是被告乙○○所辯前詞實屬無稽。
（三）被告丙○○於檢察官偵查中亦已供承曾為前開如譯文所示之言語，且經檢察官
      質之是否恐嚇告訴人時亦答稱：「因為他的票都跳了，他也找一了位兄弟出來
      ，講一講就吵了起來」、「我有說要找台中的兄弟去要。」（見臺灣板橋地方
      法院檢察署九十年度偵字第九六五號卷第六十五頁），是其嗣後翻前詞，所辯
      無非圖卸之詞，自無足採信。至於被告丙○○雖非直接與告訴人通電話而為恐
      嚇，惟既經受話人（告訴人之友人、妻子）轉告而為告訴人所知悉，且該等受
      話人因與告訴人關係密切，衡情自會將該恐嚇情事轉知告訴人亦當為被告丙○○所知悉，是雖被告丙○○未直接與告訴人通話，亦無解於其恐嚇之罪行。
二、核被告乙○○、丙○○所為，均係犯刑法第三百零五條之恐嚇危害安全罪。被告
    丙○○雖分別打電話予戊○○、李徐雪花而恐嚇告訴人，惟該等行為係於密切接
    近之時地實施，侵害同一之法益，各行為之獨立性極為薄弱，依一般社會健全觀
    念，在時間差距上，難以強行分開，在刑法評價上，應視為數個舉動之接續施行
    ，合為包括之一行為予以評價，而屬接續犯，乃為包括之一罪。起訴書於犯罪事
    實欄雖未述及被告丙○○尚以打電話予李徐雪花藉以恐嚇告訴人之犯罪事實，惟
    此部分與前開論罪科刑部分有包括一罪關係，本院自應併予審理，附此敘明。又
    公訴人雖認被告劉漢宗、丙○○就彼此前開所犯之恐嚇罪行，均有共同正犯之關
    係，惟此業為被告被告乙○○、丙○○所否認，而辯稱：均不知他人所為恐嚇之
    情事，亦未參與等語，而告訴人亦陳稱被告乙○○僅係向伊要回之前所預付之六
    十萬元（見本院九十年九月二十五日訊問筆錄），是本難認被告乙○○、丙○○
    就所犯恐嚇罪行均有犯意聯絡及行為分擔；此外，本院復查無何積極證據足認被
    告乙○○涉犯前開以電話恐嚇之犯行及被告丙○○涉犯前開以張貼字條恐嚇之犯
    行，惟此部分若成立犯罪，各與前開論罪科刑部分有連續犯之裁判上一罪，故不
    另為無罪之諭知。爰審酌被告乙○○、丙○○與告訴人存有債務糾葛，因告訴人
    未能積極處理乃出此下策而罹刑典、手段、品行、智識程度、所生危害及被告乙○○、丙○○業與告訴人達成和解，並請求從輕量刑（見本院九十年九月二十五
    日訊問筆錄）及被告乙○○、丙○○犯罪後猶飾詞圖卸等一切情狀，量處如主文
    所示之刑，並均諭知易科罰金之折算標準（被告乙○○、丙○○行為後之刑法第
    四十一條業於九十年一月十日修正公布，於同年月十二日生效，而修正後之刑法
    第四十一條第一項係規定：「犯最重本刑為五年以下有期徒刑之罪，而受六個月
    以下有期徒刑或拘役之宣告，因身體、教育、職業、家庭之關係或其他正當事由
    ，執行顯有困難者，得以一元以上三元以下折算一日。但確因不執行所宣告之刑
    ，難收矯正之效，或難以維持法秩序者，不在此限。」，修正後之刑法第四十一
    條第一項之規定，將原得易科罰金者之範圍，由僅限於犯最重本刑為三年以下有
    期徒刑之罪擴大至犯最重本刑為五年以下有期徒刑之罪，二相比較，修正前即行
    為時之規定，尚非有利於行為人，是自應依刑法第二條第一項前段之規定，適用
    裁判時之法律即修正後刑法第四十一條第一項前段之規定，而對被告乙○○、丙○○所宣告之刑諭知易科罰金之折算標準），以資儆懲。
三、被告乙○○用以恐嚇告訴人之字條固係供本案犯罪所用之物，惟已難認仍屬被告
    乙○○所有，復非屬違禁物，故不予宣告沒收，併此敘明。
貳、無罪部分：
一、公訴意旨略以：緣被告丁○○於八十七年七月間和甲○○合夥承包銀翔企業社在
    臺北縣林口鄉「華亞科學園區」內之砂石篩選代工工程，被告丁○○並介紹被告
    乙○○、丙○○予甲○○認識。嗣因工程發生糾紛，被告丁○○要求甲○○賠償
    一百五十萬元，然甲○○認錯不在己，故不予賠償。詎被告丁○○乃與被告丙○○、劉漢宗基於恐嚇之犯意聯絡，於八十八年一月二十八日，由被告劉漢宗以寫
    字條張貼在甲○○位於臺中縣后里鄉○○村○○路七十一號房屋門上之方式，向
    甲○○恐嚇稱：「跑了太多次了，什麼都不用說了，捉到人你就知道我的厲害」
    。另於八十八年四月十四日十六時許，由被告丙○○打電話至甲○○位於臺中縣
    后里鄉○○村○○路七十一號之住處，向甲○○之友人戊○○稱：「你向他（指
    甲○○）講叫他不要把我裝肖（台語），姦他娘，今天如沒有把錢電匯上來，叫
    他用抬的出去；我會叫台中的兄弟去找你們就對了」等語，致生危害於甲○○之
    安全，因認被告丁○○涉犯刑法第三百零五條之恐嚇危害安全罪嫌。
二、按犯罪事實應依證據認定之，無證據不得推定其犯罪事實；又不能證明被告犯罪
    者，應諭知無罪之判決；刑事訴訟法第一百五十四條、第三百零一條第一項分別
    定有明文。又犯罪事實之認定，應憑真實之證據，倘證據是否真實尚欠明確，自
    難以擬制推測之方法，為其判斷之基礎；而認定犯罪事實之證據係指足以認定被
    告確有犯罪行為之積極證據而言，該項證據自須適合於被告犯罪事實之認定，始
    得採為斷罪資料（參照最高法院五十三年臺上字第六五六號、二十九年上字第三
    一○五號判例）。且刑事訴訟上證明之資料，無論其為直接或間接證據，均須達
    於通常一般之人均不致有所懷疑，而得確信其為真實之程度，始得據為有罪之認
    定，若其關於被告是否犯罪之證明未能達此程度，而有合理懷疑之存在，致使無
    從形成有罪之確信，根據「罪證有疑，利於被告」之證據法則，即不得遽為不利
    被告之認定（參照最高法院七十六年臺上字第四九八六號判例）。其以情況證據
    （即間接證據）斷罪時，尤須基於該證據在直接關係上所可證明之他項情況事實
    ，本乎推理作用足以確證被告有罪，方為合法，不得徒憑主觀上之推想，將一般
    經驗上有利被告之其他合理情況逕予排除（參照最高法院三十二年上字第六十七
    號判例）。又告訴人之告訴，係以使被告受刑事訴追為目的，是其陳述是否與事
    實相符，仍應調查其他證據以資審認（參照最高法院五十二年臺上字第一三○○
    號判例）。
三、公訴人認被告丁○○涉犯上開犯行，無非係以告訴人甲○○之指訴，並有錄音帶
    及譯文足稽，又該工程之糾紛乃由被告丁○○所生，且伊亦與被告丙○○共同打
    電話予告訴人之妻－李徐雪花為其論斷依據。訊據被告丁○○固坦承介紹前揭工
    程予告訴人，並透過伊而使告訴人認識被告乙○○、丙○○，嗣工程發生糾紛等
    情，惟堅決否認有被訴之恐嚇犯嫌，辯稱；伊僅係工程之介紹人，並未出言恐嚇
    告訴人等語。
四、經查：
（一）質諸被告乙○○、丙○○均陳稱被告丁○○並未參與渠等分別所為之張貼紙條
      及打電話之事，另告訴人亦指稱被告丁○○並未向伊要錢（見本院九十年九月
      二十五日訊問筆錄），是尚難執該工程係被告丁○○所介紹，而嗣有工程糾紛
      ，即遽予推論被告丁○○必有恐嚇之動機、犯意。
（二）況且，自告訴人所提出之譯文以觀，就被告丁○○部分僅係記載被告丁○○向
      告訴人之妻李徐雪花表示被告丙○○要帶人下去，若被告丙○○帶人下去，告
      訴人生命恐有危險等語，衡情該等詞句亦無法排除僅係出於朋友間善意之忠告
      而無恐嚇之犯意。
（三）從而，被告丁○○所辯非無可採。
五、綜上所述，公訴人認被告丁○○涉犯前揭罪行，所依據之事證，尚不足以為被告
    丁○○有罪之認定；此外，本院，復查無其他積極確切之證據足資認定被告丁○○有被訴之恐嚇犯行，既不能證明被告丁○○犯罪，依前開說明，自應依法為被
    告丁○○無罪之諭知。
據上論斷，應依刑事訴訟法第二百九十九條第一項前段、第三百零一條第一項前段，
刑法第三百零五條、第二條第一項前段、第四十一條第一項前段、罰金罰鍰提高標準
條例第一條前段、第二條，判決如主文。
本案經檢察官謝宗甫到庭執行職務。
中      華      民      國       九十       年     十     月    十七    日
                                      臺灣板橋地方法院刑事第五庭
                                          法  官  陳  鴻  清
右正本證明與原本無異。
如不服本判決應於送達後十日內向本院提出上訴狀。
                                          書記官  林  蔚  然
中      華      民      國       九十       年     十     月    十九    日
附錄本案論罪科刑法條全文：
刑法第三百零五條：
以加害生命、身體、自由、名譽、財產之事，恐嚇他人致生危害於安全者，處二年以
下有期徒刑、拘役或三百元以下罰金。


司法院資訊處製作；財團法人民間司法改革基金會備份。
